【裁判字號】    89,上訴,25
【裁判日期】    890216
【裁判案由】    偽造有價證券等
【裁判全文】
臺灣高等法院臺南分院刑事判決              八十九年度上訴字第二五號   Ｃ
      上  訴  人
      即  被  告  甲  ○  ○
      指定辯護人  本院法官    戊  ○  ○
右上訴人因偽造有價證券案件，不服臺灣雲林地方法院八十八年度訴字第四二四號中
華民國八十八年十一月十八日第一審判決（起訴案號：臺灣雲林地方法院檢察署八十
八年度偵字第三四九五號、四八九０號），提起上訴，本院判決如左：
      主      文
上訴駁回。
      事      實
一、甲○○於民國（下同）八十七年間，因違反麻醉藥品管理條例案件，經臺灣嘉義
    地方法院判處有期徒刑三月確定，於同年五月二十八日易科罰金執行完畢，猶不
    知悛悔，復基於故買贓物及偽造有價證券之犯意，明知綽號「阿寶」之不詳年籍
    成年男子所持有已蓋好偽造發票人為雲林鐵箱工業股份有限公司（下稱雲林鐵箱
    公司）之印章，付款人為第一商業銀行，票號為ＫＢ0000000號之空白支
    票（未載發票日期及金額，下稱第一張支票），及已偽造完成發票日為八十八年
    六月三十日，面額為新台幣（下同）一萬元，票號ＫＢ0000000號之支票
    一紙（不知何人偽造，下稱第二張支票），均係雲林鐵箱公司失竊之贓物，竟於
    八十八年四月十日二十時許，在雲林縣林內火車站內，以新台幣（下同）七千元
    之代價向阿寶買入，並以阿寶先前向其借用之七千元抵償。嗣甲○○於同月十七
    日十五時許，在台中市○○路英雅租車行，因租車請丁○○當其保證人，而將第
    二張支票交與不知情之丁○○當擔保之用，嗣因甲○○逾期未將所租之車交還，
    且有擦撞，丁○○在為甲○○墊付部分車款後，乃將該支票交其母侯玉珠提示，
    因已掛失止付及印鑑不符而遭退票；復因甲○○積欠乙○○七千元無法清償，乃
    於同月二十七日，在不詳地點將第一張支票發票日及金額處，偽填為八十八年五
    月七日及一萬元，完成發票行為後，交與不知情之乙○○以清償債務，並向乙○○取得超出部分三千元，乙○○屆期提示，亦因該支票已掛失止付及印鑑不符而
    退票，始知上情。
二、案經雲林縣警察局斗六分局移送臺灣雲林地方法院檢察署檢察官偵查起訴。
      理      由
一、訊據上訴人即被告甲○○固坦承有於右揭時地，將綽號『阿寶』所交付之前揭支
    票，將第一張支票填上日期金額交付乙○○抵債，及第二張支票交付丁○○之事
    實，惟否認有偽造前開第一張支票及行使偽造第二張支票之犯行，辯稱：伊不知
    前二張支票係偷來之支票，第一張支票係因綽號『阿寶』欠伊一萬元，向他催討
    ，他約伊至林內火車站交該支票，當時因『阿寶』手車禍受傷，才叫伊填寫日期
    及金額，第二張係伊隔日向『阿寶』借的支票，伊無偽造及故意行使偽造支票云
    云。
二、惟查：
（一）右揭事實，被告以七千元向綽號阿寶之人買入雲林鐵箱公司失竊之前開支票二
      紙，並將第一張支票加以偽造，連同第二張支票，分別交與不知情之乙○○、
      丁○○而據以行使等情，業據被告甲○○於原審坦承不諱（見原審卷第十八頁
      正、反面、第二十頁），核與被害人雲林鐵箱公司之代表人丙○○於警訊、偵
      查中及原審審理時（見警局卷八十八年五月二十五日及同年七月十七日訊問筆
      錄、八十八年度偵字第三四九五號卷第八頁、第二十八頁、原審卷第十九頁）
      指述情節，及證人乙○○於警訊、偵查中及原審審理時（見警局卷八十八年五
      月二十五日訊問筆錄、八十八年度偵字第三四九五號卷第七頁背面、原審卷第
      十九頁），暨證人侯玉珠於警訊（見警局卷第八十八年八月二十六日訊問筆錄
      ）、證人丁○○於警訊、原審審理時（見警局卷第八十八年七月二十日訊問筆
      錄、原審卷第十九頁背面、第二十頁）證述情節大致相符，並有上開支票、退
      票理由單、遺失支票申報書及掛失止付票據提示人資料查報表影本各二紙附於
      警局卷可參。
（二）被告於警訊及偵查中雖均供承第一張支票係於八十八年四月十日在林內火車站
      前，向綽號『阿寶』取得，當時空白支票僅有蓋章，其餘係其填上去，交給乙○○以抵償所欠債務，並由乙○○再拿多餘的給被告，而否認第二張支票交給
      丁○○之事實（見警局卷八十八年六月四日及同年八月二十六日訊問筆錄、八
      十八年度偵字第三四九五號卷第二十七頁背面），惟於原審及本院調查時則供
      承有將第二張支票交給丁○○為租車保證人之擔保，自以其後所述為實在。被
      告於偵查中供稱：「在工業區時，『阿寶』平常向伊陸續拿一千元這樣借」、
      「伊是在斗六工業區龍喬泰塑膠公司上班與『阿寶』認識」「他欠伊七千多元
      ，伊才填上一萬元」、「阿寶他是準備去應徵的，在八十六年底，後來他應徵
      不成，不知他在何處上班」等語（見八十八年度偵字第三四九五號卷第六頁背
      面、第七頁），於原審復供稱：「該支票是在林內火車站向一位綽號『阿寶』
      買，因為『阿寶』之前欠伊七千元，伊之前在雲林龍喬泰塑膠工廠工作，『阿
      寶』有到那裡找伊要應徵，但他覺得太累就沒有作」、「八十八年四月十日．
      ．．．在林內車站，他拿兩張票給伊，其中那張空白的票因為他欠伊七千元，
      當天伊又拿三千元給他湊成一萬元，所以開成一萬元」等語（原審卷第十八頁
      正、反面），於本院復供稱：第一張支票沒有寫金額、日期，他（指阿寶）那
      時拿整本來，而支票上的印章已蓋好」等語（見本院八十九年一月十八日訊問
      筆錄）；被害人代表人丙○○於偵查中證稱：雲林鐵箱公司設於斗六市○○路
      二十三號，龍喬泰塑膠公司設於斗六市○○路二十五號等語（見八十八年度偵
      字第三四九五號卷第十九頁背面）。則被告所服務公司與失竊支票之雲林鐵箱
      公司係相鄰，被告既自承於綽號『阿寶』所交給之支票已蓋好雲林鐵箱公司及
      負責人之印章，被告亦明知雲林鐵箱公司在其服務之公司隔壁，明知綽好『阿
      寶』並無在雲林鐵箱公司服務，且綽號『阿寶』陸續向其借錢，顯生活拮據，
      依情節應無法持有整本之支票，被告應無不知之可能，是被告有故買贓物之犯
      行甚明。又被告於本院改稱第二張支票係取得第一張支票後隔天向『阿寶』借
      得云云，核與原審所供不符，揆諸前述，以原審所供為可採。
（三）綜上所述，被告於本院翻異前供，所辯委無足採。本件事證已臻明確，被告偽
      造有價證券、行使偽造有價證券及故買贓物之犯行洵堪認定，應依法予以論科
      。
三、核上訴人即被告甲○○所為，係犯刑法第三百四十九條第二項之故買贓物罪，就
    第一張支票係犯刑法第二百零一條第一項之偽造有價證券罪，就第二張支票係犯
    刑法第二百零一條第一項之行使偽造有價證券罪。其偽造第一張支票後據以行使
    ，其行使之輕行為應為前之偽造重行為所吸收，不另論處。其偽造第一張支票、
    行使第二張偽造之支票與故買贓物罪間有方法、結果之牽連關係，應分別從一重
    之偽造有價證券罪及行使偽造有價證券罪處斷。而偽造第一張有價證券與行使第
    二張有價證券罪間，犯意各別、行為互殊，應分論併罰。又被告於八十七年間，
    因違反麻醉藥品管理條例案件，經臺灣嘉義地方法院判處有期徒刑三月確定，於
    同年五月二十八日易科罰金執行完畢，有本院被告全國前案紀錄表在卷可查，五
    年內再犯本件有期徒刑以上之罪，為累犯，應依法加重其刑。
四、原審以被告罪證明確，因以適用刑法第二百零一條第一項、第二項、第三百四十
    九條第二項、第五十五條、第四十七條、第五十一條第五款、第二百零五條、罰
    金罰鍰提高標準條例第一條前段等規定，並審酌被告犯罪之動機、目的、手段，
    其有違反麻醉藥品管理條例之犯罪記錄，品行不佳可見，且其偽造被害人失竊之
    支票，除造成被害人之損失外，更有擾亂金融秩序之危險，所生之危害不輕，犯
    罪後，尚知坦認犯行，犯後之態度良好等一切情狀，就偽造有價證券部分量處有
    期徒刑三年六月，就行使偽造有價證券部分量處有期徒刑一年四月，並定其應執
    行刑為有期徒刑四年六月。並說明扣案之第一張支票，係被告所偽造，第二張（
    原判決誤載為第三張）支票雖非被告偽造，然依退票理由單所示，該票之印鑑章
    不符，亦屬偽造，均依法宣告沒收。本院經核原判決認事用法俱無不合，量刑亦
    稱妥適，被告上訴意旨以原判決量刑過重，而指摘原判決不當，並無可取，為無
    理由，應予駁回。
五、上訴人即被告於本院審理時經合法傳喚，無正當理由不到庭，爰不待其陳述逕行
    判決。
據上論斷，應依刑事訴訟法第三百六十八條、第三百七十一條，判決如主文。
本案經檢察官李傳來到庭執行職務。
中    華    民    國      八十九      年      二      月      十六      日
                                  臺灣高等法院臺南分院刑事第一庭
                                      審判長法官  鄭    文    肅
                                            法官  王    浦    傑
                                            法官  楊    明    章
右正本證明與原本無異。
如不服本判決，應於判決送達後十日內向本院提出上訴狀，其未敘述理由者並應於提
出上訴狀後十日內向本院補提理由書（應附繕本)。
                                      法院書記官  易    慧    玲
中    華    民    國      八十九      年      二      月      十七      日
附錄本判決論罪科刑法條：
刑法第二百零一條：
  意圖供行使之用，而偽造、變造公債票、公司股票或其他有價證券者，處三年以上
  十年以下有期徒刑，得併科三千元以下罰金。
  行使偽造、變造之公債票、公司股票或其他有價證券，或意圖供行使之用，而收集
  或交付於人者，處一年以上七年以下有期徒刑，得併科三千元以下罰金。


司法院資訊處製作；財團法人民間司法改革基金會備份。
